【裁判字號】    98,上訴,1327
【裁判日期】    981130
【裁判案由】    違反毒品危害防制條例
【裁判全文】
臺灣高等法院高雄分院刑事判決        98年度上訴字第1327號
上  訴  人
即  被  告  甲○○
                      號
上列上訴人因違反毒品危害防制條例案件，不服臺灣屏東地方法
院98年度訴字第8 號中華民國98年7 月31日第一審判決（起訴案
號：臺灣屏東地方法院檢察署97年度毒偵字第2532號），提起上
訴，本院判決如下：
    主  文
上訴駁回。
    事實及理由
一、本案經本院審理結果，認第一審以上訴人即被告甲○○犯施
    用第一級毒品罪，判處有期徒刑7 月；又犯施用第二級毒品
    罪，判處有期徒刑4 月，扣案之第二級毒品甲基安非他命、
    外包裝袋、吸食器、噴槍、電子磅秤等物分別諭知沒收銷燬
    及沒收，定應執行刑為有期徒刑10月，扣案之第二級毒品甲
    基安非他命、外包裝袋、吸食器、噴槍、電子磅秤等物分別
    諭知沒收銷燬及沒收。核其認事用法及量刑均無不當，應予
    維持，並引用第一審判決書記載之事實、證據及理由（如附
    件）。
二、上訴人即被告甲○○上訴意旨略以：(一)原判決認為「惟於本
    院審理中經通緝始到案，態度難謂良好，併其之生活狀況、
    品行、智識程度等一切情狀，分別量處如主文所示之刑，並
    定其應執行刑，以示懲儆。」，惟被告係因工作關係，遷移
    住所至高雄市○○區○○路62巷9 號29樓之2 居住，以致未
    收悉傳票而遭通緝，並非犯罪後態度不佳，原審失察，據而
    量處重刑，顯然認定事實與既存卷證不符。(二)被告在小吃店
    上班，因工作日夜顛倒，又遭店方以毒品控制才有吸毒犯行
    ，被告施用海洛因只有1 次，且於警、偵、審均坦承懺悔，
    俱見非無悔改可能，並無暫與社會隔絕入監之必要，即使孔
    子聖人，要非終身無過，原判決判處有期徒刑7 月、4 月，
    殊嫌過重，違反罪刑相當原則，有違刑法第57條之規定。(三)
    被告於警詢時曾供稱：是向綽號「元仔」之男子購買毒品，
    其手機聯絡號碼為0000000000、0000000000、0000000000等
    語；另於偵查中供稱：安非他命是我向1 位宏兄買的，我用
    手機0000000000打電話給他等語，此部分是否業已查獲而移
    送或起訴，攸關被告能否依毒品危害防制條例第17條第1 項
    之規定減輕其刑，原審未依職權向屏東分局或檢方函查並調
    取移送書或起訴書，自有未依職權調查證據之違法云云。
三、惟查：
  (一)被告前因施用毒品案件，經原審法院以95年度毒聲字第192
    號裁定送觀察、勒戒後，認有繼續施用毒品之傾向，復經原
    審法院以96年度毒聲字第84號裁定令入戒治處所施以強制戒
    治，嗣經原審法院裁定停止戒治，於民國97年2 月27日因停
    止戒治出所，並由臺灣屏東地方法院檢察署檢察官以97年度
    戒毒偵字第23號為不起訴處分確定。其明知海洛因、甲基安
    非他命業經行政院公告列為毒品危害防制條例第2 條第2 項
    第1 款、第2 款之第一級、第二級毒品，不得施用、持有，
    (1)竟基於施用第一級毒品海洛因之犯意，於前揭觀察、勒戒
    執行完畢釋放後5 年內之97年12月2 日凌晨3 時許，在屏東
    縣屏東市○○路「米堤汽車旅館」內，以將海洛因摻於香菸
    內點燃吸食煙霧之方式，施用毒品海洛因1 次。(2)另基於施
    用第二級毒品甲基安非他命之犯意，於97年12月4 日凌晨2
    時許，在其屏東縣屏東市安心四橫巷90號5 樓之4 租屋處，
    以將甲基安非他命置於玻璃球內以噴槍加熱燒烤再吸食其所
    生煙霧之方式，施用甲基安非他命1 次。嗣於97年12月4 日
    11時40分許，為警持票在被告所駕駛之車號3B-9798 號自小
    客車（彼時懸掛E2-8198 號車牌）內扣得其所有如附表所示
    之甲基安非他命17包（其毛重、驗前淨重及驗餘淨重各如附
    表所示，合計毛重63.228公克，驗前淨重56.856公克，驗餘
    淨重56.7 71 公克），復於其前揭租屋處扣得其所有之吸食
    器3 組、噴槍1 支、電子磅秤1 臺，始悉上情一節，業據原
    判決於理由中詳為闡明採用被告坦承上開犯罪事實，並有卷
    附之臺灣屏東地方法院97年度聲搜字第808 號搜索票1 紙、
    搜索扣押筆錄暨扣押物品目錄表各1 份、照片8 張、扣案之
    甲基安非他命17包、吸食器3 組、噴槍1 支、電子磅秤1臺
    可資為證。而被告為警查獲後所排放之尿液經採樣送驗，以
    酵素免疫分析法初步檢驗及氣相層析質譜儀法確認檢驗結果
    ，於鴉片類及安非他命類均呈陽性反應，有屏東縣政府警察
    局屏東分局毒品案件涉嫌人尿液採證編號姓名對照表及臺灣
    檢驗科技股份有限公司97年12月23日出具之濫用藥物尿液檢
    驗報告各1 紙附卷足稽。至扣案之甲基安非他命17包（其毛
    重、驗前淨重及驗餘淨重各如附表所示，合計毛重63.228公
    克，驗前淨重56.856公克，驗餘淨重56 .771 公克）及吸食
    器3 組，經以薄層色層分析法及氣體色層質譜分析法檢驗後
    ，均檢出第二級毒品甲基安非他命成分，有高雄醫學大學附
    設中和紀念醫院檢驗報告共20紙存卷供參，俱徵被告前揭不
    利於己之自白與事實相符，其犯行均堪認定，應予依法論科
    。俱依卷證資料予以審認，經核並無違反經驗及論理等證據
    法則。
  (二)被告上訴意旨辯稱：伊因工作關係，遷移住所以致未收悉傳
    票而遭通緝，並非犯罪後態度不佳，原審失察，據而量處重
    刑，顯然認定事實與既存卷證不符；又其施用海洛因只有1
    次，且於警、偵、審均坦承懺悔，俱見非無悔改可能，並無
    暫與社會隔絕入監之必要，原判決判處有期徒刑7 月、4 月
    ，殊嫌過重，違反罪刑相當原則，有違刑法第57條之規定云
    云。按刑法第57條第10款所稱犯罪後之態度，係指被告犯罪
    後，因悔悟而力謀恢復原狀，或與被害人和解，賠償損害等
    情形而言，應不包括被告基於防禦權之行使而自由陳述、辯
    明或辯解（辯護）之態度（最高法院97年度台上字第6725號
    判決意旨參照）。被告因工作關係，遷移住所以致未收悉傳
    票而遭通緝，固非犯罪後之態度所應考量之因素，惟按關於
    刑之量定，係實體法上賦予法院得為自由裁量之事項，倘其
    未有逾越法律所規定之範圍，或濫用其權限，即不得任意指
    摘為違法（最高法院75年台上字第7033號判例意旨參照）。
    且在同一犯罪事實與情節，如別無其他加重或減輕之原因，
    下級審量定之刑，亦無過重或失輕之不當情形，則上級審法
    院對下級審法院之職權行使，原則上應予尊重（最高法院85
    年度台上字第2446號判決意旨參照）。查原審審酌被告前因
    施用毒品案件送觀察、勒戒、強制戒治後，仍不知戒絕毒癮
    ，又觸犯本件犯行，並持有相當數量之甲基安非他命，顯示
    其定力不足、意志不堅、易受外界誘惑，併其之生活狀況、
    品行、智識程度等一切情狀，分別量處如上開所示之刑，並
    定其應執行刑，已就量刑輕重之準據，論述綦詳，且在法定
    刑內科處其刑，又均屬量處低度刑，經核於法尚無不合。本
    院審酌上情，認原審已就刑法第57條揭示之各種量刑條件妥
    為斟酌，難謂有何違法失當之處，被告上訴意旨，指摘原審
    量刑過重，並不足取。
  (三)次按毒品危害防制條例第17條規定：「犯第4 條第1 項至第
    3 項、第5 條第1 項至第3 項、第6 條第1 項至第3 項、第
    7 條第1 項至第3 項、第8 條第1 項至第3 項、第10條或第
    11條第1 項、第2 項之罪，供出毒品來源，因而破獲者，得
    減輕其刑」，亦即除供出來源，尚須因而破獲者，始有依該
    條裁量減輕之餘地；換言之，所謂供出毒品來源，因而破獲
    者，係指被查獲後供出毒品來源，而另行破獲毒品或逮獲販
    毒者而言，本件被告固於警詢及偵查中供出甲基安非他命毒
    品係向綽號「元仔」或「宏兄」之男子所購買，其手機聯絡
    號碼為0000000000、0000000000、0000000000等語，惟經本
    院函詢屏東縣政府警察局屏東分局及臺灣屏東地方法院檢察
    署結果，均未查獲綽號「元仔」或「宏兄」之男子販賣毒品
    之事實，此有屏東縣政府警察局屏東分局98年10月6 日屏警
    分偵字第0980026084號函及臺灣屏東地方法院檢察署98年10
    月23日屏檢泰愛97毒偵2532字第30172 號函各1 份附卷可稽
    （見本院卷第21、30頁），自無適用上開規定減刑之餘地。
    原判決未依毒品危害防制條例第17條之規定減輕其刑，即無
    判決適用法則不當之違法。被告上訴意旨，猶執前詞，指摘
    原判決不當，為無理由，應予駁回。
四、被告經合法傳喚，無正當理由未於審判期日到庭，爰不待其
    陳述，逕行判決。
五、據上論斷，應依刑事訴訟法第368 條、第371 條、第373 條
    ，判決如主文。
本案經檢察官姜麗儒到庭執行職務。
中    華    民    國    98    年    11    月    30    日
                  刑事第九庭    審判長法  官  莊秋桃
                                      法  官  謝宏宗
                                      法  官  裕斗
以上正本證明與原本無異。
施用第一級毒品部分，如不服本判決，應於判決送達後10日內向
本院提出上訴狀，其未敘述理由者並應於提出上訴狀後10日內向
本院補提理由書（應附繕本）。
施用第二級毒品部分，不得上訴。
中    華    民    國    98    年    11    月    30    日
                                      書記官   張宗芳
附錄本件判決論罪科刑法條：
毒品危害防制條例第10條
施用第一級毒品者，處6 月以上5 年以下有期徒刑。
施用第二級毒品者，處3 年以下有期徒刑。
附件：
臺灣屏東地方法院刑事判決                 98年度訴字第8號
公  訴  人  臺灣屏東地方法院檢察署檢察官
被      告  甲○○
選任辯護人  柳聰賢律師
上列被告因違反毒品危害防制條例案件，經檢察官提起公訴（97
年度毒偵字第2532號），被告於本院準備程序就被訴事實為有罪
之陳述，經合議庭裁定由受命法官獨任進行簡式審判程序，並判
決如下：
    主  文
甲○○施用第一級毒品，處有期徒刑柒月；又施用第二級毒品，
處有期徒刑肆月，扣案之甲基安非他命壹拾柒包（合計毛重陸拾
點貳貳捌公克，驗前淨重伍拾陸點捌伍陸公克，驗餘淨重伍拾
陸點柒柒壹公克）及甲基安非他命外包裝袋壹拾柒只、吸食器
組均沒收銷燬，扣案之噴槍壹支、電子磅秤壹臺均沒收。應執行
有期徒刑拾月，上開扣案之甲基安非他命壹拾柒包（合計毛重陸
拾點貳貳捌公克，驗前淨重伍拾陸點捌伍陸公克，驗餘淨重伍
拾陸點柒柒壹公克）及甲基安非他命外包裝袋壹拾柒只、吸食器
組均沒收銷燬，上開扣案之噴槍壹支、電子磅秤壹臺均沒收。
    事  實
一、甲○○前因施用毒品案件，經本院以95年度毒聲字第192 號
    裁定送觀察、勒戒後，認有繼續施用毒品之傾向，復經本院
    以96年度毒聲字第84號裁定令入戒治處所施以強制戒治，嗣
    經本院裁定停止戒治，於民國97年2 月27日因停止戒治出所
    ，並由臺灣屏東地方法院檢察署檢察官以97年度戒毒偵字第
    23號為不起訴處分確定。其明知海洛因、甲基安非他命業經
    行政院公告列為毒品危害防制條例第2 條第2 項第1 款、第
    2 款之第一級、第二級毒品，不得施用、持有，(一)竟基於施
    用第一級毒品海洛因之犯意，於前揭觀察、勒戒執行完畢釋
    放後5 年內之97年12月2 日凌晨3 時許，在屏東縣屏東市○
    ○路「米堤汽車旅館」內，以將海洛因摻於香菸內點燃吸食
    煙霧之方式，施用毒品海洛因1 次。(二)另基於施用第二級毒
    品甲基安非他命之犯意，於97年12月4 日凌晨2 時許，在其
    屏東縣屏東市安心四橫巷90號5 樓之4 租屋處，以將甲基安
    非他命置於玻璃球內以噴槍加熱燒烤再吸食其所生煙霧之方
    式，施用甲基安非他命1 次。嗣於97年12月4 日11時40分許
    ，為警持票在甲○○所駕駛之車號3B-9798 號自小客車（彼
    時懸掛E2-8198 號車牌）內扣得其所有如附表所示之甲基安
    非他命17包（其毛重、驗前淨重及驗餘淨重各如附表所示，
    合計毛重63.228公克，驗前淨重56.856公克，驗餘淨重56.7
    71公克），復於其前揭租屋處扣得其所有之吸食器3 組、噴
    槍1 支、電子磅秤1 臺，始悉上情。
二、案經屏東縣政府警察局屏東分局報告臺灣屏東地方法院檢察
    署檢察官偵查起訴。
    理  由
一、上開犯罪事實(一)、(二)，業據被告甲○○坦承不諱，並有卷附
    之臺灣屏東地方法院97年度聲搜字第808 號搜索票1 紙、搜
    索扣押筆錄暨扣押物品目錄表各1 份（見警卷第10至14頁）
    、照片8 張（見警卷第48至51頁）、扣案之甲基安非他命17
    包、吸食器3 組、噴槍1 支、電子磅秤1 臺可資為證。而被
    告為警查獲後所排放之尿液經採樣送驗，以酵素免疫分析法
    初步檢驗及氣相層析質譜儀法確認檢驗結果，於鴉片類及安
    非他命類均呈陽性反應，有屏東縣政府警察局屏東分局毒品
    案件涉嫌人尿液採證編號姓名對照表（見警卷第20頁）及臺
    灣檢驗科技股份有限公司97年12月23日出具之濫用藥物尿液
    檢驗報告（見偵卷第23頁）各1 紙附卷足稽。至扣案之甲基
    安非他命17包（其毛重、驗前淨重及驗餘淨重各如附表所示
    ，合計毛重63.228公克，驗前淨重56.856公克，驗餘淨重56
    .771 公 克）及吸食器3 組，經以薄層色層分析法及氣體色
    層質譜分析法檢驗後，均檢出第二級毒品甲基安非他命成分
    ，有高雄醫學大學附設中和紀念醫院檢驗報告共20紙存卷供
    參（見本院卷第17至36頁），俱徵被告前揭不利於己之自白
    與事實相符，其犯行均堪認定，應依法論科。
二、按海洛因及甲基安非他命分屬毒品危害防制條例第2 條第2
    項第1 款、第2 款規定之第一級及第二級毒品，被告分別施
    用之，核係犯同條例第10條第1 項之施用第一級毒品罪及同
    條第2 項之施用第二級毒品罪。被告施用海洛因、甲基安非
    他命前後持有第一級、第二級毒品之低度行為，分別為其施
    用之高度行為所吸收，均不另論罪。被告所犯上開2 罪，犯
    意各別，罪名互殊，應予分論併罰。爰審酌被告前因施用毒
    品案件送觀察、勒戒、強制戒治後，仍不知戒絕毒癮，又觸
    犯本件犯行，並持有相當數量之甲基安非他命，顯示其定力
    不足、意志不堅、易受外界誘惑，犯後雖坦認犯行，惟於本
    院審理中經通緝始到案，態度難謂良好，併其之生活狀況、
    品行、智識程度等一切情狀，分別量處如主文所示之刑，並
    定其應執行刑，以示懲儆。
三、扣案之甲基安非他命17包（其毛重、驗前淨重及驗餘淨重各
    如附表所示，合計毛重63.228公克，驗前淨重56.856公克，
    驗餘淨重56.771 公克），應依毒品危害防制條例第18條第1
    項前段諭知沒收銷燬；該等毒品之外包裝袋各1 只及扣案之
    吸食器3 組，均因殘留微量甲基安非他命難以析離，爰依同
    規定沒收銷燬之。扣案之噴槍1 支、電子磅秤1 臺，係被告
    所有供其犯施用第二級毒品甲基安非他命罪所用之物，業據
    被告供陳在卷（見警卷第4 頁、本院卷第142 頁），是依刑
    法第38條第1 項第2 款諭知沒收。
據上論斷，應依刑事訴訟法第273 條之1 第1 項、第299 條第1
項前段，毒品危害防制條例第10條第1 項、第2 項、第18條第1
項前段，刑法第11條、第38條第1 項第2 款、第51條第5 款，判
決如主文。
本案經檢察官潘國威到庭執行職務。
中    華    民    國    98    年     7    月    31    日
                  刑事第三庭  法  官  李珮妤
以上正本證明與原本無異。
如不服本判決應於收受判決後10日內向本院提出上訴書狀，並應
敘述具體理由；其未敘述上訴理由者，應於上訴期間屆滿後20日
內向本院補提理由書（均須按他造當事人之人數附繕本）「切勿
逕送上級法院」。
中    華    民    國    98    年    7     月    31    日
                              書記官  劉淑蓉
附表：扣案之甲基安非他命17包
┌──┬────┬────┬────┬────┐
│編號│檢驗報告│  毛重  │驗前淨重│驗餘淨重│
│    │  編號  │（公克）│（公克）│（公克）│
├──┼────┼────┼────┼────┤
│  1 │9801-14 │   0.454│   0.211│   0.206│
├──┼────┼────┼────┼────┤
│  2 │9801-15 │   0.444│   0.193│   0.188│
├──┼────┼────┼────┼────┤
│  3 │9801-16 │   0.433│   0.182│   0.177│
├──┼────┼────┼────┼────┤
│  4 │9801-17 │   0.426│   0.175│   0.170│
├──┼────┼────┼────┼────┤
│  5 │9801-18 │   0.433│   0.181│   0.176│
├──┼────┼────┼────┼────┤
│  6 │9801-19 │   0.460│   0.203│   0.198│
├──┼────┼────┼────┼────┤
│  7 │9801-20 │   3.828│   3.493│   3.488│
├──┼────┼────┼────┼────┤
│  8 │9801-21 │   3.816│   3.516│   3.511│
├──┼────┼────┼────┼────┤
│  9 │9801-22 │   3.776│   3.438│   3.433│
├──┼────┼────┼────┼────┤
│ 10 │9801-23 │   3.809│   3.506│   3.501│
├──┼────┼────┼────┼────┤
│ 11 │9801-24 │   3.723│   3.390│   3.385│
├──┼────┼────┼────┼────┤
│ 12 │9801-25 │   3.812│   3.462│   3.457│
├──┼────┼────┼────┼────┤
│ 13 │9801-26 │   3.072│   2.693│   2.688│
├──┼────┼────┼────┼────┤
│ 14 │9801-27 │   2.984│   2.687│   2.682│
├──┼────┼────┼────┼────┤
│ 15 │9801-28 │   1.675│   1.322│   1.317│
├──┼────┼────┼────┼────┤
│ 16 │9801-29 │   2.729│   2.195│   2.190│
├──┼────┼────┼────┼────┤
│ 17 │9801-30 │  27.354│  26.009│  26.004│
├──┴────┼────┼────┼────┤
│     合計     │  63.228│  56.856│  56.771│
└───────┴────┴────┴────┘
附錄本案論罪科刑法條：
毒品危害防制條例第10條
施用第一級毒品者，處6 月以上5 年以下有期徒刑。
施用第二級毒品者，處3 年以下有期徒刑。


司法院資訊處製作；財團法人民間司法改革基金會備份。
